【裁判字號】    95,簡,54
【裁判日期】    950518
【裁判案由】    綜合所得稅
【裁判全文】
臺中高等行政法院判決
                                  九十五年度簡字第五四號
原      告  甲○○
被      告  財政部臺灣省中區國稅局
代  表  人  乙○○
訴訟代理人  丙○○
上列當事人間因綜合所得稅事件，原告不服財政部中華民國九十
五年三月十七日台財訴字第○九五○○○五八五一○號訴願決定
，提起行政訴訟。本院判決如下︰
    主  文
原告之訴駁回。
訴訟費用由原告負擔。
    事  實
甲、事實概要：緣原告民國九十二年度綜合所得稅結算申報，列
    報災害損失扣除額新台幣（下同）四十萬元，經被告所屬南
    投縣分局核定為○元，並核定綜合所得總額為一、九六七、
    五五六元，綜合所得淨額為九四四、一八七元，補徵應納稅
    額三九、○八九元。原告不服，申經復查未獲變更，提起訴
    願遞遭駁回，遂提起本件行政訴訟。
乙、兩造聲明：
一、原告聲明求為判決：(一)復查決定及訴願決定均撤銷。(二)被告
    應作成返還原告已補繳稅款三九、○八九元之行政處分。
二、被告聲明求為判決：原告之訴駁回。
丙、兩造之陳述：
壹、原告起訴意旨略以：按原告於八十三年間購進坐落南投縣草
    屯鎮○○○段三一五之五○地號土地上公寓乙間及其基地，
    房屋部分價金為一百五十七萬元，土地部分為一百五十八萬
    元，該公寓嗣因八十八年九二一地震而全數拆除。隔年被告
    即核定原告災害損失為六三四、四○○元，原告雖曾質疑該
    房屋及其基地總價將近三百四十萬元，為何仍遭核定如此低
    之損失，當時被告稅務人員係給予原告「因土地仍存在，此
    損失僅指房屋部分。」此種不實之解釋。九十二年間部分住
    戶於原地重建，原告因故未參與，獲土地補償金三八七、一
    一五元，是該補償金既與原告前開購進土地之價格相差近一
    百二十萬元，則此價差當屬災害損失，而得於申報綜合所得
    稅時，分三年（九十二至九十四年）列舉扣除。被告人員於
    初查時認原告所附資料不全，而要求原告補繳九十二年所得
    稅三九、○八九元。原告申訴後，被告復認上開價差為「因
    商業行為所造成之損失」而不得列為災害損失，並令原告再
    補繳九十三年度所得稅三八、一三六元，訴願決定機關復以
    相同理由駁回原告訴願，均有違誤。
貳、被告答辯意旨略以：按原告所有坐落南投縣草屯鎮○○○段
    三一五之五○地號土地上建物因九二一地震全倒。嗣原告申
    報八十八年九月廿一日大地震災害損失，被告所屬南投縣分
    局已於八十九年一月十一日以中區國稅投縣資字第八八○○
    一七九四五號函復核定六三四、四○○元，且原告於八十八
    年度綜合所得稅結算已申報列報扣除並經核定，是此部分已
    因原告未提起行政救濟而告確定。原告於九十四年七月廿九
    日始對八十八年度災害損失扣除額提出異議，於法自有未合
    。至原告九十二年度因不同意九二一重建委員會之指導重建
    ，選擇領取補償金並移轉土地，原告以土地買進價格與領取
    土地補償金之差額，分三年以列舉扣除額列報災害損失乙節
    ，按系爭差額係土地移轉而發生，依所得稅法第四條第一項
    第十六款第一目、第十七條第一項第二款第二目第四小目及
    同法施行細則第八條之四規定，出售土地之所得免納所得稅
    ，其交易損失亦不得自所得中扣除，原核定否准認列，並無
    不合。
    理  由
一、按「左列各種所得，免納所得稅：．．．十六個人．．．出售
    土地．．．其交易之所得。」、「按前三條規定計得之個人
    綜合所得總額，減除下列免稅額及扣除額後之餘額，為個人
    之綜合所得淨額：．．．二扣除額：納稅義務人就下列標準
    扣除額或列舉扣除額擇一減除外，並減除特別扣除額：．．
    ．(二)列舉扣除額．．．4.災害損失：納稅義務人及其配偶與
    扶養親屬遭受不可抗力之災害損失。但受有保險賠償或救濟
    金部分，不得扣除。」、「依本法第四條第一項第十六款第
    一目規定，個人．．．出售之財產，其交易所得免稅者，如
    有交易損失，亦不得扣除。」分別為所得稅法第四條第一項
    第十六款第一目、第十七條第一項第二款第二目第四小目及
    同法施行細則第八條之四所明定。
二、本件原告九十二年度綜合所得稅結算申報，列報災害損失扣
    除額四十萬元，經被告機關所屬南投縣分局核定為○元，並
    核定綜合所得總額為一、九六七、五五六元，綜合所得淨額
    為九四四、一八七元，補徵應納稅額三九、○八九元。原告
    不服，循序提起行政訴訟。
三、原告訴稱：按原告於八十三年間購進坐落南投縣草屯鎮○○
    ○段三一五之五○地號土地上公寓乙間及其基地，房屋價金
    為一百五十七萬元，土地則為一百五十八萬元，嗣因八十八
    年九二一地震而全數拆除。隔年被告即核定原告災害損失為
    六三四、四○○元。九十二年間部分住戶於原地重建，原告
    因故未參與，獲土地補償金三八七、一一五元，是該補償金
    既與原告前開購進土地之價格相差近一百二十萬元，則此價
    差當屬災害損失，得於申報綜合所得稅時，分三年（九十二
    至九十四年）列舉扣除。被告以原告不得列為災害損失，並
    令原告補繳九十二年所得稅三九、○八九元，實有違誤。
四、次按依所得稅法第四條第一項第十六款第一目、第十七條第
    一項第二款第二目第四小目及同法施行細則第八條之四規定
    ，出售土地之所得既免納所得稅，其交易損失亦不得自所得
    中扣除。經查，原告所有坐落南投縣草屯鎮○○○段三一五
    之五○地號土地上之建物因九二一地震全倒，關於此部分建
    物，原告申報八十八年九月廿一日大地震災害損失，被告所
    屬南投縣分局已於八十九年一月十一日以中區國稅投縣資字
    第八八○○一七九四五號函復核定六三四、四○○元，且原
    告於八十八年度綜合所得稅結算已申報列報扣除，此為兩造
    所不爭，並有該函在卷可佐。惟關於上開建物坐落之土地持
    分之部分，原告於九十二年間因不同意九二一重建委員會之
    指導重建，而選擇領取補償金並移轉土地，獲土地補償金三
    八七、一一五元，雖其主張於八十三年間購進上述建物及基
    地，土地價金為一百五十八萬元（有土地預定買賣契約書在
    卷可憑），該補償金與原告購進土地之價格，二者相差近一
    百二十萬元，惟該差額乃原告未參與公寓因九二一震災震毀
    於原地重建，因土地移轉並領取補償金而發生，並非土地因
    受災害而滅失或減損面積，仍屬交易行為之一種，依上開規
    定，其交易損失亦不得自所得中扣除，原告將此差額分三年
    以列舉扣除額列報災害損失，本年度即九十二年列報四十萬
    元，被告予以否准認列，自屬有據。
五、綜上所陳，本件原告主張既不可採，被告否准認列原告列報
    之本年度四十萬元災害損失，依首開規定及說明，並無違誤
    ，訴願決定予以維持，亦無不合。原告請求撤銷復查決定及
    訴願決定，又被告應作成返還原告已補繳稅款三九、○八九
    元之行政處分，為無理由，其訴應予駁回。另依兩造到庭所
    述各節及卷內資料，其事證已臻明確，本院亦認並無經言詞
    辯論之必要，爰不經言詞辯論而判決之。
據上論結，本件原告之訴為無理由，依行政訴訟法第二百三十三
條第一項、第二百三十六條、第一百九十五條第一項後段、第九
十八條第三項前段，判決如主文。
中    華    民    國    95    年    5    月    18     日
                    第三庭  法  官  許  武  峰
以上正本證明與原本無異。
如不服本判決，應於判決送達後20日內，以本訴訟事件所涉及之
法律見解具有原則性者，始得向本院提出上訴狀並表明上訴理由
，經最高行政法院許可，否則不得上訴；如於本判決宣示後送達
前提起上訴者，應於判決送達後20日內補提上訴理由書（均應依
對造人數提出繕本）。
提起上訴應預繳送達用雙掛號郵票390元（34元及5元郵票各10份
)。
中    華    民    國    95    年    5    月    22     日
                            書記官  陳  鼎  鈞


司法院資訊處製作；財團法人民間司法改革基金會備份。
